臺灣高雄地方法院刑事判決　　　　　　　95年度易字第1614號
公　訴　人　臺灣高雄地方法院檢察署檢察官
被　　　告　戊○○
選任辯護人　林石猛律師
　　　　　　張宗琦律師
上列被告因妨害公務等案件，經檢察官提起公訴（94年度偵字第
14297 號），被告於本院準備程序中為有罪之陳述，經合議庭裁
定由受命法官依簡式審判程序獨任審理，判決如下：
    主  文
戊○○未經許可於夜間及公共場所攜帶刀械，處有期徒刑貳月，
如易科罰金，以銀元參佰元（即新臺幣玖佰元）折算壹日，扣案
之武士刀壹把，沒收；又以加害生命、身體之事，恐嚇他人致生
危害於安全，處有期徒刑參月，如易科罰金，以銀元參佰元（即
新臺幣玖佰元）折算壹日，扣案之玩具槍壹把，沒收；又對於公
務員依法執行職務時，施強暴，處有期徒刑參月，如易科罰金，
以銀元參佰元（即新臺幣玖佰元）折算壹日。應執行有期徒刑柒
月，如易科罰金，以銀元參佰元（即新臺幣玖佰元）折算壹日，
扣案之武士刀、玩具槍各壹把，均沒收。
    事  實
一、戊○○明知武士刀為公告查禁之刀械，未經許可不得持有，
    竟於民國92年7 、8 月間某日夜間，在高雄市○○路「南屏
    夜市」之公共場所，購入具殺傷力之武士刀1 把（下稱上開
    武士刀），而沿屬於公共場所之道路上攜帶上開武士刀返回
    其斯時位於高雄市○○區○○路490 號4 樓之居處（下稱上
    開居所），並放置於臥室內而持有之。
二、戊○○於94年6 月21日上午7 時許，因不滿受邀前來上開居
    所之友人甲○○、康志偉與其女友丁○○在客廳閒聊之際，
    語帶曖昧，一時情緒失控，竟自臥室執外觀與真槍無異之自
    有玩具槍1 把衝往客廳，並作勢將該槍指向甲○○及乙○○
    ，且伴以：…過分…等恫嚇言語，使甲○○、乙○○在不知
    道該槍僅係玩具槍之情況下，害怕生命、身體遭受戊○○開
    槍所害而心生畏懼。
三、戊○○繼又基於傷害之犯意，另自臥室取出上開武士刀砍傷
    甲○○、乙○○（傷害部分業據撤回告訴，經檢察官另為不
    起訴處分），惟事後心生悔意，復猶恐甲○○、乙○○之傷
    勢情況加重，雖明知據報依序前來之高雄市政府消防局鼎金
    分隊隊員陳金弘，及高雄市政府警察局三民第二分局鼎金派
    出所員警賈豫德均係公務員，且均刻正依法執行職務，竟基
    於單一妨害公務之犯意，先徒手強拉陳金弘之前胸衣物，繼
    揮拳毆打賈豫德，而以上開對陳金弘、賈豫德人身施以強暴
    之方式，妨害公務之執行。嗣賈豫德與另名員警戴清賈合力
    將戊○○逮獲，始悉全情。
四、案經甲○○、康志偉告訴（嗣經撤回告訴），並由高雄市政
    府警察局三民第二分局報請臺灣高雄地方法院檢察署檢察官
    偵查起訴。
    理  由
一、按本件被告戊○○所犯係死刑、無期徒刑、最輕本刑為3 年
    以上有期徒刑以外之罪，被告於準備程序就前揭被訴事實為
    有罪之陳述，經受命法官告知簡式審判程序之旨，並聽取當
    事人及辯護人之意見後，本院認無不得或不宜改依簡式審判
    程序進行之處，爰依刑事訴訟法第273 條之1 第1 項，裁定
    本件由受命法官獨任進行簡式審判程序，合先敘明。
二、訊據被告就上開犯行均坦承不諱，核與證人甲○○、康志偉
    、丁○○之警詢中陳述，及證人陳金弘、賈豫德、戴清賈之
    偵查中證述，均大致相符，並有甲○○、康志偉（驗傷）診
    斷證明書、蒐證照片等件在卷，及武士刀、玩具槍各1 把扣
    案可稽，足認被告之自白核與事實相符，可堪採為認定事實
    之依據，本件事證明確，被告之各該犯行均至堪認明。
三、查被告行為後，如附表所示之相關法律均業經變更，並俱於
    95年7 月1 日施行，玆經比較結果，裁判時法並未較為有利
    ，從而依刑法第2 條第1 項規定，自應適用各該行為時法，
    亦即修正前法；至同日施行之刑法施行法第1 條之1 ，僅係
    規範如何將刑法分則罰金刑之單位由「銀元」轉換為「新臺
    幣」，未就各該分則之實際內涵加以變更；另刑法第11條及
    第55條關於想像競合犯部分雖亦有文字修正，惟無關行為可
    罰性之認定，自俱不生新舊法比較之問題，而應直接適用裁
    判時法，俱合先敘明。是故：
(一)關於事實欄一之部分，核被告所為，係犯槍砲彈藥刀械管制
    條例第15條第1 款、第2 款於夜間及公眾得出入之場所，未
    經許可攜帶刀械罪。起訴書原已敘明被告係由夜市買入上開
    武士刀並自行帶回居所等犯罪事實，卻誤認被告乃僅係犯槍
    砲彈藥刀械管制條例第14條第3 項之罪，尚有未合，應予更
    正。
(二)關於事實欄二之部分，核被告所為，均係犯刑法第305 條之
    恐嚇危害安全罪。被告以單一行為，同時恐嚇甲○○、康志
    偉2 人，而觸犯二恐嚇危害安全罪，為想像競合犯，應從一
    重處斷。又係屬實害行為之傷害罪既因甲○○、乙○○俱撤
    回告訴而未經訴究，原不生屬危險犯之恐嚇危害安全罪被吸
    收而不另論罪之問題；況本案認明之恐嚇行為既兼及生命安
    全之危害，而非僅有身體安全之危害，與傷害犯行間，自更
    無遭吸收可言。
(三)關於事實欄三之部分，核被告所為，乃係犯刑法第135 條第
    1 項之對於公務員依法執行職務時施強暴罪。被告先後妨害
    陳金弘、賈豫德執行公務之犯行，俱發生在同一地點，且時
    間相隔非久，顯屬基於同一妨害公務犯意下之接續行為，復
    僅侵害一個國家法益，應論以單純一罪（最高法院85年度台
    非字第238 號判決意旨參照）。檢察官殊未慮及本罪旨在確
    保國家公務之執行，為侵害國家法益，並非侵害個人法益之
    犯罪，因認被告先後妨害公務執行之犯行應成立連續犯，亦
    有未合，併指明之。
(四)被告所犯前開各罪間，犯意個別、行為互殊，自應予分論併
    罰。
四、本院審酌被告恣意持有管制刀械，甚且於夜間及公眾場所犯
    之，所為對於社會治安確有危害；又僅因一時情緒失控即動
    輒恐嚇甲○○、康志偉2 人，亦有可責；復又對於依法執行
    勤務之員警人身施加暴力，更誠屬不當。惟念被告犯後全然
    坦承犯行，且有悔意；又其雖持有管制刀械，但未執為其他
    不法使用；另已與甲○○、康志偉2 人達成和解，有各該和
    解書在卷足按；及其係因恐甲○○、乙○○傷勢加重，方在
    心急之下起意對公務員施加暴力。末並斟酌被告之素行、等
    一切情狀，爰分別量處如主文所示之刑，及諭知易科罰金之
    折算標準；末並定其應執行之刑，與易科罰金之折算標準。
五、沒收係屬從刑，而從刑附屬於主刑，應依主刑所適用之法律
    （最高法院95年5 月23日第8 次刑事庭會議決議參照）。經
    查：
  1.扣案武士刀，係違禁物，應依修正前刑法第38條第1 項第1
    款之規定宣告沒收。
  2.扣案玩具槍1 把為被告所有供犯恐嚇危害安全罪所用之物，
    應依修正前刑法第38條第1 項第2 款、第3 項之規定宣告沒
    收。
據上論斷，應依刑事訴訟法第273 條之1 第1 項、第299 條第1
項前段，槍砲彈藥刀械管制條例第15條第1 款、第2 款，刑法第
11條前段、第305 條、第135 條第1 項、第55條、第2 條第1 項
前段，修正前刑法（下同）第41條第1 項前段、第2 項、第51條
第5 款、第9 款，刑法施行法第1 條之1 ，修正前罰金罰鍰提高
標準條例第2 條（現已刪除），判決如主文。
本案經檢察官丙○○到庭執行職務。
中　　華　　民　　國　　96　　年　　2 　　月　　16　　日
                  刑事第十庭  法　官  莊珮吟
以上正本證明與原本無異。
如不服本判決，應於判決送達後10日內，向本院提出上訴狀。
中　　華　　民　　國　　96　　年　　2 　　月　　16　　日
                              書記官  蔡妮君
┌───────────────────────────────────────────────┐
│附表：                                                                                        │
├──────┬─────────────┬─────────────┬───────┬────┤
│相關變更條文│行為時法（下稱舊法）之內容│裁判時法（下稱新法）之內容│比  較  理  由│備    註│
├──────┼─────────────┼─────────────┼───────┼────┤
│【罰金刑最低│罰金：（銀元）1 元以上。  │罰金：新臺幣1000元以上，以│罰金刑之最低度│舊法有利│
│度刑之變更】│                          │百元計算之。              │刑，由銀元10元│。      │
│刑法第33條第│                          │                          │（前經提高10倍│        │
│5 款：      │                          │                          │）即新臺幣30元│        │
│            │                          │                          │，提高為新臺幣│        │
│            │                          │                          │1000元。      │        │
├──────┼─────────────┼─────────────┼───────┼────┤
│【易科罰金折│犯最重本刑為5 年以下有期徒│犯最重本刑為5 年以下有期徒│易科罰金折算標│舊法有利│
│算標準變更】│刑以下之刑之罪，而受6 個月│刑以下之刑之罪，而受6 個月│準由銀元300 元│。      │
│修正前刑法第│以下有期徒刑或拘役之宣告…│以下有期徒刑或拘役之宣告者│即新臺幣900 元│        │
│41條第1 項前│得以（銀元，下同）1 元以上│，得以新臺幣1000元、2000元│，提高為以新臺│        │
│段、修正前罰│3 元以下折算1 日，易科罰金│或3000元折算1 日，易科罰金│幣1000元、2000│        │
│金罰鍰提高標│。依刑法第41條易科罰金…就│。                        │元或3000元折算│        │
│準條例第2 條│其原定數額提高為100 倍折算│                          │1 日。        │        │
│→現行刑法第│1 日；法律所定罰金數額未依│                          │              │        │
│41條第1 項前│本條例提高倍數，或其處罰法│                          │              │        │
│段          │條無罰金刑之規定者，亦同。│                          │              │        │
├──────┼─────────────┼─────────────┼───────┼────┤
│【多數有期徒│宣告多數有期徒刑者，於各刑│宣告多數有期徒刑者，於各刑│多數有期徒刑定│舊法較為│
│刑定其應執行│中之最長期以上，各刑合併之│中之最長期以上，各刑合併之│其應執行之刑之│有利。又│
│之刑，與易科│刑期以下，定其刑期。但不得│刑期以下，定其刑期。但不得│最高度刑，由20│刑法施行│
│罰金之變更】│逾20年。併合處罰之數罪，均│逾30年。前項規定（指第41條│年提高為30年。│法第3 條│
│刑法第51條第│有前項情形（指第41條第1項 │第1 項）於數罪併罰，其應執│又在各宣告刑原│之1 所指│
│5 款、第41條│），其應執行之刑逾6 月者，│行之刑未逾6 月者，亦適用之│均得易科罰金，│之情形，│
│第2 項      │亦同。                    │。                        │然經定應執行之│於數罪均│
│            │                          │                          │刑卻逾6 月之情│發生在舊│
│            │                          │                          │形中，依舊法雖│法之本案│
│            │                          │                          │仍得易科罰金，│並不適用│
│            │                          │                          │惟依新法即不得│，併予指│
│            │                          │                          │科罰金。      │明。    │
╠═╤════╧═════════════╧═════════════╧═══════╧════╣
║結│1.論罪科刑方面，茲經整體比較結果，以舊法之罰金刑最低度刑較低（指恐嚇危害安全罪與妨害公務罪║
║論│  部分），且猶得易科罰金，均較為有利。                                                    ║
║  │2.易刑規定方面（尚無須整體適用），以舊法之易科罰金折算標準較低，較為有利。                ║
╚═╧═════════════════════════════════════════════╝
◎附錄本案所犯法條：
《槍砲彈藥刀械管制條例第15條第1 、2 款》
未經許可攜帶刀械而有下列情形之一者，處2 年以下有期徒刑：
一  於夜間犯之者。
二  於車站、埠頭、航空站、公共場所或公眾得出入之場所犯之
    者。
《刑法第305 條─恐嚇危害安全罪》
以加害生命、身體、自由、名譽、財產之事，恐嚇他人致生危害
於安全者，處2年以下有期徒刑、拘役或300 元以下罰金。
《刑法第135條第1 項─妨害公務執行罪》
對於公務員依法執行職務時，施強暴脅迫者，處3 年以下有期徒
刑、拘役或300 元以下罰金。
